臺灣彰化地方法院民事判決　100年度訴字第608號
原　　　告　蘇秉富
被　　　告　盧樂遠
上列當事人間請求損害賠償事件，原告提起刑事附帶民事訴訟（
100年度簡附民字第4號），經刑事庭移送前來，本院於民國100
年11月23日言詞辯論終結，判決如下：
    主  文
被告應給付原告新臺幣陸萬元，及自民國一百年六月八日起至清
償日止，按年息百分之五計算之利息。
原告其餘之訴駁回。
本判決原告勝訴部分，得假執行。
原告其餘假執行之聲請駁回。
    事實及理由
壹、程序方面：
    按原告於判決確定前，得撤回訴之全部或一部。但被告已為
    本案之言詞辯論者，應得其同意。訴之撤回應以書狀為之。
    但於期日，得以言詞向法院或受命法官為之，民事訴訟法第
    262條第1項、第2項分別定有明文。本件原告起訴請求之範
    圍，原請求被告賠償新臺幣（下同）502,130元，嗣於民國
    100年11月23日言詞辯論期日中，因被告當場給付原告醫療
    費2,130元，原告當庭以言詞撤回部分此部分損害賠償之請
    求（見本院100年度訴字第608號卷第33頁背面），僅請求被
    告賠償精神慰撫金500,000元，而被告亦當庭表示同意原告
    撤回醫療費用之請求，揆諸前揭規定，此部分撤回核無不合
    ，自應准許。
貳、實體方面：
一、原告起訴主張：
    原告係彰化縣埤頭鄉東昇自辦市地重劃區重劃會工地經理，
    被告與訴外人鐘利娜係夫妻，被告所有之彰化縣埤頭鄉○○
    段第204之1、204之2地號土地（下稱系爭土地）位於彰化縣
    埤頭鄉東昇自辦市地重劃區內。被告於99年5月1日下午5時
    39分許，見原告帶同訴外人羅添枝、賴正龍於系爭土地施工
    ，竟持鐵鍊毆打原告，致原告受有右胸擦傷、右手臂及大拇
    指挫傷等傷勢（此有英仁醫院診斷證明書、正道中醫診所診
    斷證明書可稽），並向原告恫稱：「我要（用鐵鍊）往你的
    頭甩下去」等語，使原告心生恐懼，擔心危及生命及身體安
    全，及公然對原告罵「幹你娘」等詞，足以貶損原告之人格
    。原告為重劃區內之土地所有權人盡心盡力，爭取最大利益
    ，善盡身為社會上一份子之職責，在社會上享有一定之優良
    評價與地位，竟遭身為重劃區內之土地所有權人即被告下手
    傷害、恫嚇威脅及言語辱罵，致原告受有上開傷害，須休養
    近3個月身體之損害始告回復，是原告身體上雖已無大礙，
    惟自此事件之後，終日生活在提心吊膽之中，深怕被告再對
    其為傷害等行為，夜裡每思及此事，即感覺徬徨無助，輾轉
    反側難以成眠，內心之恐懼與痛苦實無法言喻，致原告罹患
    恐慌症、入睡或維持睡眠之持續障礙等身心疾病（有大里仁
    愛醫院診斷證明書可按），而被告自原告受傷以來，毫無悔
    意，對原告置之不理，致原告精神與肉體均飽受折磨，衡諸
    原告痛苦之客觀情狀，爰依民法第184條第1項、第195條第1
    項前段規定提起本訴，並聲明：(一)被告應給付原告50萬元，
    及自刑事附帶民事起訴狀繕本送達翌日起至清償日止，按週
    年利率5％計算之利息；(二)原告願供擔保請准宣告假執行；
    (三)訴訟費用由被告負擔。
二、被告則以：其與原告確實有發生拉扯，其承認有公然侮辱，
    但並非故意，且其未傷害原告，至於其有無出言恐嚇，其不
    清楚，其認為原告所請求之慰撫金50萬元，超過5,000元部
    分均不合理，原告係為請求慰撫金始至大里仁愛醫院就診等
    語資為抗辯，並聲明請求駁回原告之訴。
三、本院得心證之理由：
  (一)原告主張之上開事實，業經本院調閱臺灣彰化地方法院檢察
    署99年度偵字第5527號偵查卷宗、本院100年度易字第175號
    刑事卷宗核對屬實，且被告傷害、公然侮辱、恐嚇原告之行
    為，復經本院刑事庭以100年度易字第175號判決有期徒刑4
    月確定，此有刑事判決正本1份附卷足憑。又證人即現場施
    工工人賴正龍於警詢及檢察官偵訊時證稱：99年5月1日在系
    爭土地，盧樂遠1人騎腳踏車前來工地，與蘇秉富爭執地上
    作物之問題，後來盧樂遠與告訴人拉扯，當時蘇秉富手拿1
    臺錄影機，盧樂遠一手抓住告訴人胸口衣服處，一手拿鐵鍊
    揮舞，鐵鍊是否有擊中蘇秉富我無法確定，之後蘇秉富將錄
    影機交給我，但我不會用，故沒有錄到之後情形，蘇秉富後
    來被拖到盧樂遠洗車廠後方等語（見警卷第20頁至第22頁、
    第54頁至第56頁、99年度核交字第101號卷第20頁至第22頁
    ）；證人即現場施工工人羅添枝於警詢及檢察官偵訊時證稱
    ：我當日見被告盧樂遠騎腳踏車至現場，盧樂遠與蘇秉富互
    相拉扯，有揮舞雙手之動作，但我無法確認是否有毆打行為
    ，盧樂遠有用手抓蘇秉富的衣服硬將蘇秉富拖到洗車廠後方
    ，蘇秉富雖有掙扎，仍盧樂遠拖過去，蘇秉富被拉走時將錄
    影機交給賴正龍，但賴正龍不會用錄影機，所以之後之情形
    沒有錄到等語（見警卷第25頁至第27頁、99年度核交字第10
    1號卷第22頁至第23頁），均核與原告主張之事實相符，此
    外，復有鐵鍊1條扣案可證及現場照片3張（見警卷第80 頁
    至第82頁）、英仁醫院診斷證明書、正道中醫診所診斷證明
    書（見警卷第83頁、第84頁）、本院刑事庭現場錄影光碟勘
    驗筆錄（見本院100年度易字第175號卷第39頁至第45頁）等
    在卷可稽。況被告於檢察事務官詢問時亦自承有對原告為恐
    嚇及公然侮辱等犯行（見99年度核交字第101號卷第45頁至
    第46頁），故被告於上揭時、地，確有對將原告拉至系爭土
    地而出手拉扯，致原告受傷，且被告並持鐵鍊揮舞，向原告
    恫稱：「（用鐵鍊）往你的頭甩下去」等語，及公然對原告
    辱罵「幹你娘」等詞，堪以認定。至原告雖指稱其遭被告以
    鐵鍊毆打云云，然證人羅添枝、賴正龍亦無法確認被告有用
    鐵鍊擊中原告，且參以原告之傷勢均為挫傷，復係在被告拉
    扯之處，則原告所受傷勢應係拉扯中造成，並非鐵鍊打擊造
    成甚明，附此敘明。從而，原告依侵權行為之法律關係提起
    本件訴訟，請求被告負損害賠償之責，洵屬有據。
  (二)按因故意或過失，不法侵害他人之權利者，負損害賠償責任
    ；不法侵害他人之身體、健康、名譽、自由、信用、隱私、
    貞操，或不法侵害其他人格法益而情節重大者，被害人雖非
    財產上之損害，亦得請求賠償相當之金額。民法第184條第1
    項前段、第195條第1項分別定有明文。次按慰撫金之賠償須
    以人格權遭遇侵害，使精神上受有痛苦為必要，其核給之標
    準固與財產上損害之計算不同，然非不可斟酌雙方身份資力
    與加害程度，及其他各種情形核定相當之數額，有最高法院
    51年臺上字第223號判例可資參照。本件被告既有傷害、恐
    嚇及公然侮辱原告之行為，則原告對被告請求損害賠償、精
    神慰撫金，自屬有據。本院審酌原告為高職畢業，目前擔任
    保全服務業，98年度所得為211,000元，99年度所得為154
    ,011元，有房屋4筆、田賦2筆、土地2筆、汽車1部、投資1
    筆，財產總額共計4,047,654元；被告為高職畢業，目前務
    農（於警詢自承為宏泰洗車行老闆），98年度所得為12,859
    元，99年度所得101元，有房屋2筆、田賦5筆、土地1筆、投
    資1筆，財產總額共計21,566,564元等情，業據兩造陳明在
    卷，並有兩造全戶戶籍資料查詢結果、稅務電子閘門財產所
    得調件明細表等在卷可按，本院斟酌兩造之教育程度、職業
    、家庭經濟狀況、被告傷害、恐嚇及公然侮辱之手段、程度
    ，及原告因本件侵權行為產生恐慌症、入睡或維持睡眠之持
    續障礙等症狀（有仁愛醫療財團法人大里仁愛醫院99年6月7
    日診斷證明書，見本院100年度簡附民字第4號卷第22頁），
    其所受受精神上打擊之程度等一切情狀，認原告請求被告賠
    償之精神慰撫金500,000元尚屬過高，應核減為60,000元，
    始為允當。
四、按給付有確定期限者，債務人自期限屆滿時起，負遲延責任
    。給付無確定期限者，債務人於債權人得請求給付時，經其
    催告而未為給付，自受催告時起，負遲延責任。其經債權人
    起訴而送達訴狀，或依督促程序送達支付命令，或為其他相
    類之行為者，與催告有同一之效力。民法第229條第1項及第
    2 項定有明文。又遲延之債務，以支付金錢為標的者，債權
    人得請求依法定利率計算之遲延利息。但約定利率較高者，
    仍從其約定利率。應付利息之債務，其利率未經約定，亦無
    法律可據者，週年利率為5％。民法第233條第1項及第203條
    亦有明文。本件原告對被告之損害賠償債權，核屬無確定期
    限之給付，既經原告提起刑事附帶民事訴訟而送達訴狀，被
    告迄未給付，當應負遲延責任，從而，原告依侵權行為之法
    律關係請求被告賠償精神慰撫金60,000元，及自刑事附帶民
    事起訴狀繕本送達翌日即100年6月8日起至清償日止，按週
    年利率5％計算之利息，即無不合，應予准許。原告其餘逾
    此金額之請求並無理由，應予駁回。
五、按所命給付之金額未逾500,000元，法院應依職權宣告假執
    行，民事訴訟法第389條第1項第5款定有明文。本件判決所
    命被告給付之金額未逾500,000元，法院應依職權宣告假執
    行。此部分雖經原告陳明願供擔保，聲請宣告假執行，惟其
    聲請不過促請法院職權發動，本院無庸就其聲請為准駁之裁
    判，併此敘明。至原告敗訴部分，其假執行之聲請失所附麗
    ，應予駁回。
六、本件事證已臻明確，兩造其餘攻擊防禦方法，於判決結果不
    生影響，爰不一一論列，併此敘明。
七、本件原告提起刑事附帶民事訴訟，而由本院刑事庭依刑事訴
    訟法第504條第1項規定裁定移送前來，依同條第2項規定免
    繳納裁判費，其於本院審理期間，亦未滋生其他訴訟必要費
    用，爰不併為訴訟費用之諭知。
八、據上論結，本件原告之訴為一部有理由，一部無理由，依民
    事訴訟法第389條第1項第5款，判決如主文。
中    華    民    國    100    年   11    月    30    日
                  民事第一庭   法  官     黃楹榆
以上正本係照原本作成。
如不服本判決，應於送達後20日內，向本院提出上訴狀並表明上
訴理由，如於本判決宣示後送達前提起上訴者，應於判決送達後
10日內補提上訴理由書（須附繕本）。如委任律師提起上訴者，
應一併繳納上訴審裁判費。
中    華    民    國    100    年   11    月    30    日
                               書記官     彭月美